【裁判字號】    98,訴,1078
【裁判日期】    980522
【裁判案由】    毒品危害防制條例
【裁判全文】
臺灣板橋地方法院刑事判決              98年度訴字第1078號
公  訴  人  臺灣板橋地方法院檢察署檢察官
被      告  甲○○
                    （另案在臺灣宜蘭監獄執行中）
上列被告因違反毒品危害防制條例案件，經檢察官提起公訴（98
年度毒偵字第659 號），因被告於本院準備程序中為有罪之陳述
，本院告知被告簡式審判程序之旨，並聽取當事人之意見後，經
合議庭裁定由受命法官獨任進行簡式審判程序，判決如下：
    主  文
甲○○施用第一級毒品，累犯，處有期徒刑捌月，扣案海洛因玖
包（合計驗餘淨重零點貳捌貳公克）均沒收銷燬，其外包裝袋玖
只、扣案電子磅秤壹台均沒收；又施用第二級毒品，累犯，處有
期徒刑肆月，扣案甲基安非他命壹包（驗餘淨重零點壹陸捌公
克）沒收銷燬，其外包裝袋壹只、扣案吸食器壹組均沒收。應執
行有期徒刑拾月，扣案海洛因玖包（合計驗餘淨重零點貳捌貳公
克）、甲基安非他命壹包（驗餘淨重零點壹陸捌公克）均沒收
銷燬，其外包裝袋共拾只、電子磅秤壹台、吸食器壹組均沒收。
    事  實
一、甲○○前因施用毒品案件，經本院以九十三年度毒聲字第二
    一二○號裁定送觀察、勒戒後，因認有繼續施用毒品傾向，
    復經本院以九十四年度毒聲字第四○二號裁定送強制戒治，
    於民國九十四年十一月三日因無繼續戒治之必要而釋放出所
    ，並由臺灣板橋地方法院檢察署檢察官於九十四年十一月二
    日以九十四年度戒毒偵字第四○○號為不起訴處分確定。另
    因施用毒品案件，經本院以九十七年度簡字第二五三號刑事
    簡易判決判處有期徒刑三月，於九十七年三月三十一日判決
    確定，嗣於九十七年八月十三日易科罰金執行完畢（致使本
    件構成累犯）。詎其猶不知悔改，於上開強制戒治執行完畢
    釋放後之五年內，竟又基於施用第一級毒品海洛因及第二級
    毒品甲基安非他命之犯意，於九十八年一月十六日晚上十時
    許在臺北縣中和市○○路三三五巷三弄十八號四樓租屋處，
    先以將甲基安非他命置入玻璃球內燒烤吸食其煙霧之方式，
    施用第二級毒品甲基安非他命一次，隨後又在同址以將海洛
    因粉末摻入香菸內點燃後吸食之方式，施用第一級毒品海洛
    因一次。嗣於九十八年一月十七日凌晨零時十五分許，因另
    案通緝為警在臺北縣中和市○○路三三五巷三弄十八號四樓
    查獲，並扣得海洛因九包（合計驗餘淨重零點二八二公克）
    、甲基安非他命一包（驗餘淨重零點三一六八公克）、吸食
    器一組、電子磅秤一台，復經採集其尿液送驗而查獲上情。
二、案經臺北縣政府警察局中和分局報告臺灣板橋地方法院檢察
    署檢察官偵查起訴，因甲○○於本院準備程序中為有罪之陳
    述，經本院合議庭裁定以簡式審判程序審理。
    理  由
一、訊據被告甲○○對於前揭犯罪事實均坦承不諱，經查：
（一）被告經警採尿送台灣檢驗科技股份有限公司以酵素免疫分
      析法篩檢、氣相層析質譜儀分析法確認，檢驗結果認該尿
      液呈嗎啡及甲基安非他命陽性反應，此有該公司九十八年
      二月十日濫用藥物檢驗報告、尿液及姓名代碼對照表各一
      份附卷可稽（見偵查卷第四十四頁、第四十五頁）。復查
      ：
  １、海洛因施用入人體後水解還原成嗎啡，再循嗎啡之代謝方
      式排出體外，業據行政院衛生署藥物食品檢驗局以七三藥
      檢壹字第○三○二二一號函說明綦詳，且尿液中能否驗出
      嗎啡陽性反應，與其投與量、投與途徑、採尿時間、個人
      體質及檢測方法之靈敏度有關，國外曾有文獻報導注射六
      毫克之海洛因鹽酸鹽，其代謝物嗎啡之平均可檢出時限約
      為二十六小時，亦經行政院衛生署藥物食品檢驗局於八十
      一年九月八日以（八一）藥檢壹字第八一一四八八五號函
      釋明在案。
  ２、甲基安非他命經口服投與後，約百分之七十於二十四小時
      內自尿中排出，約百分之九十於九十六小時內自尿中排出
      ，由於目前國內尿液中甲基安非他命之檢驗僅為鑑定其是
      否呈陽性反應，尚未定其含量，且甲基安非他命成分之檢
      出與其投與方式、投與量、個人體質、採尿時間與檢測儀
      器之精密度等諸多因素有關，因此僅憑尿液中呈甲基安非
      他命陽性反應，並無法確實推算吸食時間距採集時間之長
      短，惟依上述資料推斷，最長可能不會超過四日即九十六
      小時，此經行政院衛生署藥物食品檢驗局於八十一年二月
      八日以（八一）藥檢壹字第○○一一五六號函釋明在案。
  ３、前揭尿液檢驗報告載明係以GC/MS （即氣相層析質譜儀分
      析法）方法作為確認檢驗之方式，而該方法之原理係檢品
      經氣化後，通過層析管分離純化，再將純化後之成分循序
      送入質譜儀做個別鑑定。因質譜儀所測定之圖譜，在化學
      上被公認具有指紋特性，故可據以完全判定該檢品係為何
      種化合物。是以氣相層析質譜儀（GC/MS） 作藥物及其代
      謝產物之定性及定量分析，幾乎不會有偽陽性反應產生，
      此經台北榮民總醫院於八十三年四月七日以八三北總內字
      第三○五九號函釋明在案。
  ４、準此被告之尿液經以氣相層析質譜儀分析法檢驗，既係呈
      嗎啡及甲基安非他命陽性反應，顯見被告應有在前揭犯罪
      時間施用第一級毒品海洛因及第二級毒品甲基安非他命之
      行為甚明。
（二）扣案之海洛因九包（合計驗餘淨重零點二八二公克）、甲
      基安非他命一包（驗餘淨重零點三一六八公克）經送驗結
      果，確分屬第一級毒品海洛因、第二級毒品甲基安非他命
      ，此有交通部民用航空局航空醫務中心毒品鑑定書一份在
      卷足憑（見偵查卷第四十七頁），應認上開扣案毒品確係
      海洛因、甲基安非他命無誤。
（三）被告前因施用毒品案件經本院裁定送強制戒治後，因認無
      繼續戒治之必要，於九十四年十一月三日釋放出所，並由
      臺灣板橋地方法院檢察署檢察官於九十四年十一月二日以
      九十四年度戒毒偵字第四○○號為不起訴處分確定，有臺
      灣高等法院被告前案紀錄表一件附卷可憑，復於強制戒治
      執行完畢後五年內，再犯本件施用第一級毒品海洛因及施
      用第二級毒品甲基安非他命之事實，堪以認定。從而本件
      事證明確，被告犯行洵堪認定，應予依法論科。
二、按海洛因、甲基安非他命分屬於毒品危害防制條例第二條第
    二項第一款所規定之第一級毒品及同條項第二款所規定之第
    二級毒品，核被告施用海洛因、甲基安非他命之行為，分別
    係犯毒品危害防制條例第十條第一項之施用第一級毒品罪及
    同條第二項之施用第二級毒品罪。其持有毒品之低度行為，
    應為施用毒品之高度行為所吸收，均不另論罪。被告所犯上
    開二罪間，犯意各別，罪名互異，應分論併罰。又被告前有
    如事實欄所載刑事科刑及執行情形，有上開臺灣高等法院被
    告前案紀錄表一份在卷可憑，其於受有期徒刑之執行完畢後
    ，五年以內故意再犯本件有期徒刑以上之罪，為累犯，應依
    刑法第四十七條第一項之規定加重其刑。本院審酌被告施用
    毒品，足以戕害身心，滋生其他犯罪，惡化治安，嚴重損及
    公益，且被告前曾犯施用毒品罪，業經強制戒治及刑事執行
    完畢釋放，仍未戒斷其施用毒品之惡習，竟再為本件施用毒
    品犯行，顯見其不思悔改，兼衡其素行非佳，有臺灣高等法
    院被告前案紀錄表一份在卷可按，而其施用毒品行為於本質
    上係屬自我戕害行為，反社會性之程度應屬較低，及其犯後
    坦承犯行，態度尚屬良好等一切情狀，量處如主文所示之刑
    ，並定其應執行之刑，以資懲儆。
三、扣案海洛因九包（合計驗餘淨重零點二八二公克）、甲基安
    非他命一包（驗餘淨重零點三一六八公克）其內之海洛因、
    甲基安非他命分屬第一級、第二級毒品，且係本件查獲之毒
    品，不問屬於犯人與否，爰依毒品危害防制條例第十八條第
    一項前段規定，併予宣告沒收銷燬之（惟鑑驗耗罄之毒品既
    已滅失，自毋庸宣告沒收銷燬），又上開毒品之外包裝十只
    係用於包裹毒品，防其裸露、潮濕，便於攜帶施用，另扣案
    吸食器一組，係供施用甲基安非他命所用及預備之物、電子
    磅秤一台則係供施用海洛因所用及預備之物，且均為被告所
    有，此據被告於本院審理時供明在卷，爰依刑法第三十八條
    第一項第二款規定，併予宣告沒收。
據上論斷，應依刑事訴訟法第二百七十三條之一第一項、第二百
九十九條第一項前段，毒品危害防制條例第十條第一項、第二項
、第二十三條第二項、第十八條第一項前段，刑法第十一條前段
、第四十七條第一項、第五十一條第五款、第九款、第三十八條
第一項第二款，判決如主文。
本案經檢察官謝岳龍到庭執行職務。
中    華    民    國    98    年    5     月    22    日
                刑事第十一庭    法  官  劉  安  榕
以上正本證明與原本無異。
如不服本判決，應於判決送達後10日內敘明上訴理由，向本院提
出上訴書狀（應附繕本），上訴於臺灣高等法院；未敘述上訴理
由者，應於上訴期間屆滿後20日內向本院補提理由書（均須按他
造當事人之人數附繕本），切勿逕送上級法院。
                                書記官  陳  盈  真
中    華    民    國    98    年    5     月    25    日
附錄本案論罪科刑法條全文：
毒品危害防制條例第10條
施用第一級毒品者，處六月以上五年以下有期徒刑。
施用第二級毒品者，處三年以下有期徒刑。


司法院資訊處製作；財團法人民間司法改革基金會備份。
